【裁判字號】    97,訴,263
【裁判日期】    970415
【裁判案由】    毒品危害防制條例
【裁判全文】
臺灣士林地方法院刑事判決               97年度訴字第263號
公  訴  人  臺灣士林地方法院檢察署檢察官
被      告  乙○○
上列被告因違反毒品危害防制條例案件，經檢察官提起公訴（96
年度毒偵字第2750號），本院判決如下：
    主  文
乙○○施用第一級毒品，處有期徒刑柒月；又施用第二級毒品，
處有期徒刑參月，扣案附表編號1 之毒品沒收銷燬，扣案附表編
號2 之物沒收。應執行有期徒刑玖月，扣案附表編號1 之毒品沒
收銷燬，扣案附表編號2 之物沒收。
    事  實
一、乙○○曾於民國95年7 月中旬至同年8 月31日因施用毒品案
    件，經送觀察、勒戒後，認無繼續施用毒品之傾向，於96年
    4 月11日釋放出所，並經臺灣士林地方法院檢察署（下稱士
    林地檢署）檢察官於96年4 月11日以96年度毒偵緝字第48號
    為不起訴處分確定。猶未戒除毒癮，復基於施用第一級毒品
    海洛因之犯意，於96年12月5 日凌晨5 時許為警採尿往前回
    溯5 日內某時（不含為警查獲後採尿前），在不詳地點，施
    用第一級毒品海洛因1 次。又基於施用第二級毒品甲基安非
    他命及安非他命之犯意，於96年12月4 中午12時許，在台北
    縣三重市某汽車旅館之1 友人住處，施用第二級毒品甲基安
    非他命、安非他命1 次。嗣於96年12月5 日凌晨3 時10 分
    許，在台北市○○區○○街與酒泉街口處經警盤查，乙○○
    於警尚未發覺其犯罪之前，主動交出附表所有之2 包第二級
    毒品（含甲基安非他命及安非他命成分），向警承認施用第
    二級毒品甲基安非他命、安非他命，並接受裁判。嗣經警採
    尿送驗結果發現其施用第一級毒品海洛因。
二、案經臺北市政府警察局大同分局報告臺灣士林地方法院檢察
    署檢察官偵查起訴。
    理  由
一、訊之被告乙○○坦承施用第二級毒品安非他命類，惟矢口否
    認施用第一級毒品海洛因，辯稱可能係其前往汽車旅館施用
    第二級毒品時，同時有3 、4 人在室內抽煙，並稱「東西」
    不錯云云。經查，被告為警查獲後，經採集其尿液檢體送台
    灣尖端先進生技醫藥股份有限公司（下稱尖端公司）以酵素
    免疫分析法初步檢驗，再以氣相層析質譜儀法確認檢驗結果
    ，均呈嗎啡、甲基安非他命、安非他命陽性反應，有尖端公
    司96年12月14日濫用藥物檢驗報告1 紙附卷可稽（偵查卷第
    50頁）；又扣案附表之結晶物2 包（總毛重1.73公克、總淨
    重1.33公克，各取0.01公克化驗，驗餘總淨重1.31公克），
    均檢出甲基安非他命、安非他命成分，有台北市政府警察局
    鑑驗通知書1 紙在卷可考（偵查卷第56頁）。按初次吸食煙
    毒者，經人體代謝作用於8 小時內，約有80 %之量排出，24
    小時後，約有百分之90% 排出，72小時後仍有微量排出，依
    個人體質不同排出時間亦有差異，尤其成癮者其於吸食後
    120 小時內所採尿液，配合具公信力之儀器，仍可驗出等情
    ，有憲兵司令部80年3 月25日80年鑑驗字0999號函可參，是
    若被告尿液中驗得海洛因反應，應認其於採尿回溯前120 小
    時（5 日）內某時有施用毒品海洛因。又個人口服投與甲基
    安非他命後，其尿液中能否驗出安非他命陽性反應，與其投
    與方式、投與量、個人體質、採尿時間及檢測儀器之精密度
    等有關，一般而言，約70％於口服投與後24小時內自尿中排
    出，約90％於96小時內自尿中排出，從而吸食時間距採集尿
    液時間最長可能不會超過4 日，此有行政院衛生署藥物食品
    檢驗局81年2 月8 日81藥檢壹字第1156號函可參，是若被告
    尿液中驗得甲基安非他命反應，應認其於採尿回溯前96小時
    （4 日）內某時有施用毒品甲基安非他命。再者，吸入煙毒
    或安非他命之二手煙，在文獻上雖尚無能否由尿液中檢驗出
    煙毒或安非他命反應之研究報告，然按本局檢驗煙毒或安非
    他命案件經驗研判，若非長時間與吸毒者直接相向且存心大
    量吸入吸毒者所呼出之煙氣，以二手煙中可能存在之低劑量
    煙毒或安非他命，應不致在尿液中檢驗出煙毒或安非他反應
    。有法務部調查局82年8 月6 日（82）發技一字第4153號函
    可參。是被告辯以在旅館房間有3 、4 人施用毒品海洛因，
    可能其因此吸入致尿液檢驗呈嗎啡反應，尚難採信。又按施
    用毒品經觀察、勒戒或強制戒治執行完畢釋放後，5 年內再
    犯毒品危害防制條例第10條之施用毒品罪者，檢察官應依法
    追訴，毒品危害防制條例第23條第2 項定有明文。本件被告
    於95年間因施用毒品案件，經裁定送觀察、勒戒後，認無繼
    續施用毒品之傾向，於96年4 月11日觀察、勒戒完畢出所，
    並經士林地檢署檢察官為不起訴處分確定，有矯正簡表及台
    灣高等法院被告前案紀錄表各1 份在卷可考。從而，被告於
    觀察、勒戒執行完畢釋放後，5 年內再犯毒品危害防制條例
    第10條第1 項、第2 項之施用第一級、第二級毒品犯行。故
    本件事證明確，被告犯行堪以認定，應依法論科。
二、核被告所為，係犯毒品危害防制條例第10條第1項、第2項之
    施用第一級、第二級毒品罪。其施用前、後持有第一級毒品
    海洛因、第二級毒品甲基安非他命、安非他命之低度行為，
    應為施用毒品之高度行為所吸收，不另論罪。所犯上開二罪
    犯意各別，行為互殊，應予分論併罰。又據證人即查獲員警
    甲○○證稱：當時執行巡邏勤務，看到被告在大龍街與酒泉
    街口一台自小客車上，乃盤查被告的身分，並請被告出示證
    件，查到被告有毒品前科，且被告非常緊張，問被告為何緊
    張，並問被告是否帶違禁品，被告承認隨身黑色包包裡面有
    毒品安非他命，並主動拿出來，其並不知被告有攜帶毒品安
    非他命，當場以試劑檢測呈現安非他命陽性反應，被告承認
    施用安非他命等語（本院卷第15頁），被告於施用第二級毒
    品犯罪未發現之前，向員警主動交出附表之2 包毒品（含甲
    基安非他命、安非他命成分），承認施用第二級毒品安非他
    命類，並接受裁判，合於自首要件，爰依刑法第62條前段之
    規定，就被告所犯施用第二級毒品部分減輕其刑。爰審酌被
    告前曾有施用毒品之犯行，經觀察、勒戒之治療程序後，仍
    未戒除惡習而繼續施用，足見其仍沈迷毒癮而無戒毒決心，
    惟施用毒品係戕害自身健康，尚未危害他人，並考量其生活
    狀況、智識程度，施用毒品之次數，暨犯罪後坦承犯行等一
    切情狀，分別量處如主文所示之刑，並依刑法第51條第5款
    之規定，定其應執行刑。
三、扣案附表編號1 之毒品，依毒品危害防制條例第18條第1項
    前段規定，諭知沒收銷燬。至盛裝上開毒品之空袋2 個，業
    據被告坦承為其所有，核其用途在於包裝被告所用之編號1
    之毒品以防止受潮，並便利攜帶、施用，自屬供本案犯罪所
    用之物，依刑法第38條第1 項第2 款之規定宣告沒收。
據上論斷，應依刑事訴訟法第299 條第1 項前段、毒品危害防制
條例第10條第1 項、第2 項、第18條第1 項前段，刑法第11條、
第62條前段、第51條第5 款、第38條第1 項第2 款，判決如主文
。
本案經檢察官湯偉祥到庭執行職務
中    華    民    國    97    年    4     月    15    日
                  刑事第三庭審判長法  官  杜惠錦
                                  法  官  江翠萍
                                  法  官  陳美彤
以上正本證明與原本無異。
如不服本判決，應於收受送達後10日內向本院提出上訴書狀，其
未敘述上訴理由者，應於上訴期間屆滿後20日內向本院補提理由
書狀（均須按他造當事人之人數附繕本）。
                                  書記官  蘇彥宇
中    華    民    國    97    年    4     月    17    日
附表：
┌──┬────────────┬───────────┐
│編號│扣  案  物   品         │    數       量       │
├──┼────────────┼───────────┤
│ 1  │第二級毒品安非他命、甲基│貳包，驗餘淨重壹點參壹│
│    │安非他命                │公克（總淨重壹點參參公│
│    │                        │克，每包各取零點零壹公│
│    │                        │克化驗）              │
├──┼────────────┼───────────┤
│ 2  │上開編號1 毒品之包裝袋  │貳個                  │
│    │                        │                      │
└──┴────────────┴───────────┘
附錄本案論罪科刑法條全文：
毒品危害防制條例第10條
施用第一級毒品者，處 6 月以上 5 年以下有期徒刑。
施用第二級毒品者，處 3 年以下有期徒刑。


司法院資訊處製作；財團法人民間司法改革基金會備份。
